【裁判字號】    92,易,1599
【裁判日期】    920626
【裁判案由】    違反著作權法
【裁判全文】
臺灣臺中地方法院刑事判決                        九十二年度易字第一五九九號
    公  訴  人  臺灣臺中地方法院檢察署檢察官
    被      告  甲○○
右列被告因違反著作權法案件，經檢察官聲請簡易判決處刑（九十一年度偵字第一九
二一七號）本院臺中簡易庭認為不宜以簡易判決處刑，簽移由本院刑事庭依通常程序
審理，判決如左：
    主  文
甲○○連續擅自以重製之方法侵害他人之著作財產權，處有期徒刑拾月；緩刑年。
扣案之重製電腦程式光碟片陸拾柒片、估價單拾肆份、收據壹份，均沒收。
    事  實
一、甲○○係設於臺中市○○路○段六八號及臺中市○○○街九九號一樓「數位資訊
    電腦商行」之負責人，從事販賣、維修電腦、週邊設備及器材等業務之經營。甲
    ○○明知「Office XP」、「Visual Studio NET」、「Win 2K」、「Win XP」、
    「Windows 98」、「Win ME」係美商微軟公司享有著作權之電腦軟體程式著作，
    未經著作權人同意不得擅自重製使用，為滿足客戶之需求藉以擴充業績，竟基於
    以重製他人電腦軟體程式著作之概括犯意，自民國九十一年一月初起，在臺中市
    ○○路○段六八號及臺中市○○○街九九號一樓之「數位資訊電腦商行」，利用
    其擅自重製含有前開電腦軟體程式之光碟片（即俗稱大補帖），應客戶要求，將
    前開電腦軟體程式安裝於客人所購買之電腦硬碟內，平均每月有四臺電腦以上灌
    錄前開電腦軟體程式，以此重製方式侵害美商微軟公司之電腦程式著作財產權；
    又甲○○明知客人所購買之電腦內含有之前開電腦軟體程式係未經著作財產權人
    美商微軟公司之同意或授權，而擅自重製侵害電腦程式著作權財產權之重製物，
    竟基於以侵害電腦程式著作之重製物為營利使用之概括犯意，仍將含有重製前開
    電腦軟體程式之電腦出售予客戶收受，而直接作為營利之使用，以此方法侵害美
    商微軟公司之電腦程式著作財產權；俟於九十一年四月十二日及九十一年四月二
    十三日，美商微軟公司分別派人向甲○○購買電腦硬體設備，而甲○○又將前開
    含有非法重製美商微軟公司享有著作財產權之「Win ME」電腦軟體程式，安裝重
    製於客人所購買之電腦內，交付客人收受。嗣於九十一年九月二十七日經美商微
    軟公司及臺中市警察局第一分局聲請臺灣臺中地方法院檢察署檢察官向本院聲請
    核發搜索票，經搜索結果，查獲甲○○所有供非法重製安裝前開電腦程式軟體使
    用之重製電腦程式光碟片六十七片、估價單十四份、收據一份。
二、案經美商微軟公司訴由臺中市警察局第一分局報告臺灣臺中地方法院檢察署檢察
    官聲請簡易判決處刑。
    理  由
一、訊據被告甲○○，對於右揭時地未經美商微軟公司之同意或授權，擅自重製美商
    微軟公司享有電腦程式著作之「Office XP」、「Visual Studio NET」、「Win
    2K」、「Win XP」、「Windows 98」、「Win ME」等電腦軟體程式，並將前開電
    腦軟體程式著作重製於客人之電腦內，交付客人，作為直接營利使用等情，業經
    本院審理中坦認屬實，核與告訴人美商微軟公司委任之代理人劉錦勳律師指訴情
    節相符，核與證人賴彥榤證述內容相符，此有電腦軟體紀錄表六份、現場照片六
    份、宣傳單一份、估價單二份、統一發票二份、授權頁資料二份在卷可稽，且有
    扣案之重製電腦程式光碟六十七片、估價單十四份、收據一份為證，並經臺灣臺
    中地方法院檢察署檢察官勘驗屬實，製有勘驗筆錄在卷為憑，被告自白供述與現
    有事證相符，應堪置信。本件事證已臻明確，被告犯行，洵堪認定。
二、被告明知「Office XP」、「Visual Studio NET」、「Win 2K」、「Win XP」、
    「Windows 98」、「Win ME」係告訴人美商微軟公司享有著作權之電腦軟體程式
    著作，未經著作權人同意不得擅自重製使用，竟基於以重製他人電腦軟體程式著
    作之概括犯意，利用其擅自重製含有前開電腦軟體程式之光碟片，將前開電腦軟
    體程式安裝於客人所購買之電腦硬碟內，以此重製方式侵害告訴人美商微軟公司
    之電腦程式著作財產權，核其所為，係違反著作權法第九十一條第一項之重製他
    人著作罪。又被告明知客人所購買之電腦內含有之前開電腦軟體程式係未經告訴
    人美商微軟公司之同意或授權，而擅自重製侵害電腦程式著作權財產權之重製物
    ，竟基於以侵害電腦程式著作之重製物為營利使用之概括犯意，仍將含有重製前
    開電腦軟體程式之電腦出售予客戶收受，而直接作為營利之使用，以此方法侵害
    美商微軟公司之電腦程式著作財產權，核其所為，係違反著作權法第九十三條第
    三款、第八十七條第五款之侵害他人著作權罪。被告一個重製行為同時侵害告訴
    人美商微軟公司之數個電腦程式著作財產權，係一行為侵害數罪名之想像競合犯
    ，應依刑法第五十五條之規定，論以一罪。被告所為連續多次重製他人著作及侵
    害他人著作權之犯行，其時間緊接，手段同一，所觸犯犯罪構成要件相同之罪名
    ，顯係基於概括犯意而反覆為之，均為連續犯之裁判上一罪關係，應依刑法第五
    十六條之規定，分別論以一罪，並均加重其刑。而被告所犯重製他人著作罪與侵
    害他人著作罪二者間，顯有方法結果之牽連關係，為裁判上一罪，應依刑法第五
    十五條之規定，從一重之侵害他人著作罪論處。爰審酌被告販售電腦硬體為業，
    為促銷業績，乃配合客戶之要求，擅自重製告訴人美商微軟公司享有著作權之電
    腦程式著作，資以牟取個人利益，以致觸犯著作權法之罪責，直接造成智慧財產
    權人智慧結晶之侵害，間接影響我國維護著作權之國際形象，且被告經營時間已
    有數個月，每月平均約有四臺電腦之銷售量，惟因被告犯罪後坦承犯行，犯後態
    度良好，已有悔意等一切情狀，量處如主文所示之刑。末查：被告未曾受有期徒
    刑以上刑之宣告，此有臺灣高等法院被告全國前案紀錄表一份、臺灣高等法院檢
    察署刑案紀錄簡覆表一份在卷可稽，被告經此偵審程序教訓，當已知所警惕，信
    無再犯之虞，本院認所宣告之刑，以暫不執行為適當，爰併予諭知緩刑三年，用
    啟自新，併觀後效。
三、扣案之重製電腦程式光碟片六十七片、估價單十四份、收據一份，係屬被告所有
    供重製侵害他人著作權所用之物，業據告訴人美商微軟公司指訴明確，被告雖辯
    稱部分電腦程式光碟片係客戶所交付，然被告並無從具體指明客戶之姓名資料以
    供本院查證，而前開重製電腦程式光碟片均係在被告之營業處所查獲，在無任何
    反證足以推翻之情況下，自應認係佔有使用之人即為所有人，則扣案之重製電腦
    程式光碟片亦應認係被告所有，爰依刑法第三十八條第一項第二款之規定，併予
    諭知沒收。至於公訴人另於犯罪事實欄內指稱查扣電腦八臺者，遍查全卷，並無
    八臺電腦之扣案紀錄，且被告所犯係屬重製電腦程式之罪行，究係以客戶之電腦
    重製抑或係以公訴人所稱之電腦重製，依據現有資料尚無從認定，自無從併予諭
    知沒收，附此敘明。
據上論斷，應依刑事訴訟法第四百五十二條、第二百九十九條第一項前段，著作權法
第九十一條第一項、第九十三條第三款、第八十七條第五款，刑法第十一條前段、第
五十六條、第五十五條、第七十四條第一款、第三十八條第一項第二款，決如主文。
中      華      民      國      九十二      年    六    月    二十六    日
                                臺灣臺中地方法院刑事第六庭
                                        法  官  巫淑芳
右正本證明與原本無異。
如不服本判決，應於送達後十日內向本院提出上訴狀 （須附繕本） ，上訴於台灣高
法院台中分院。
                                        書記官
中      華      民國      九十二      年    六    月    二十六    日
附錄論罪科刑法條：
著作權法第九十三條：
有下列情形之一者，處二年以下有期徒刑，得併科新台幣十萬元以下罰金︰
  一  侵害第十五條至第十七條規定之著作人格權者。
  二  違反第七十條規定者。
  三  以第八十七條各款方法之一侵害他人之著作權者。
著作權法第八十七條：
有下列情形之一者，除本法另有規定外，視為侵害著作權或製版權︰
  一  以侵害著作人名譽之方法利用其著作者。
  二  明知為侵害著作權或製版權之物而散布或意圖散布而陳列或持有或意圖營利而
      交付者。
  三  輸入未經著作財產權人或製版權人授權重製之重製物或製版物者。
  四  未經著作財產權人同意而輸入著作原件或其重製物者。
  五  明知係侵害電腦程式著作財產權之重製物而仍作為直接營利之使用者。
著作權法第九十一條：
擅自以重製之方法侵害他人之著作財產權者，處六月以上三年以下有期徒刑，得併科
新台幣二十萬元以下罰金。
意圖銷售或出租而擅自以重製之方法侵害他人之著作財產權者，處六月以上五年以下
有期徒刑，得併科新台幣三十萬元以下罰金。


司法院資訊處製作；財團法人民間司法改革基金會備份。
